臺灣嘉義地方法院刑事判決　　　　　　　100年度訴字第150號
公　訴　人　臺灣嘉義地方法院檢察署檢察官
被　　　告　陳榮源
上列被告因違反森林法案件，經檢察官提起公訴（100年度偵字
第442號），本院合議庭裁定由受命法官獨任行簡式審判程序，
判決如下：
    主  文
陳榮源犯森林法第五十二條第一項第六款之竊取森林主產物罪，
累犯，處有期徒刑捌月，併科罰金新臺幣壹拾參萬參仟柒佰捌拾
捌元，罰金如易服勞役，以新臺幣壹仟元折算壹日。扣案之絞鏈
壹具、鋼索壹條及手鋸壹支，均沒收。
    犯 罪 事 實
一、陳榮源前因竊盜等案件，經臺灣高等法院臺南分院以96年度
    上易字第183號判決，判處有期徒刑3月、1年10月確定；因
    毒品危害防制條例等案件，經臺灣雲林地方法院以96年度訴
    字第41號判決，判處應執行有期徒刑1年確定，並經減刑裁
    定為應執行有期徒刑6月確定，上揭數罪嗣經裁定為應執行
    有期徒刑2年2月確定，於民國97年12月17日執行完畢。猶不
    知悔改，意圖為自己不法之所有，基於竊盜之犯意，於100
    年1月8日17時許，駕駛車牌號碼C3-9276號自用小客貨車，
    攜帶其所有客觀上對人之生命、身體、安全構成威脅足為兇
    器使用之絞鏈1具、鋼索1條及手鋸1支，至嘉義縣阿里山鄉
    大埔事業區第221號國有林地，以上揭絞鏈、鋼索竊取行政
    院農業委員會林務局嘉義林區管理處（下稱嘉義林區管理處
    ）所有之森林主產物牛樟木8塊（材積0.47立方公尺，總重
    約517公斤，山價新臺幣〈下同〉44,596元），放置在上開
    自用小客貨車搬運離去。嗣於同日20時許，在嘉義縣番路鄉
    台18線34.8公里處，因行跡可疑為警盤查，當場扣得上揭牛
    樟木8塊（業已發還）、絞鏈1具、鋼索1條及手鋸1支。
二、案經嘉義縣警察局竹崎分局報請臺灣嘉義地方法院檢察署檢
    察官偵查起訴，經本院合議庭裁定由受命法官獨任行簡式審
    判程序。
    理  由
一、上揭犯罪事實，業據被告陳榮源於本院準備及審理時均坦承
    不諱（見本院100年度訴字第150號卷-下稱本院卷，第51、
    61-64頁），並經證人即嘉義林區管理處奮起湖工作站巡山
    員黃勝謙於警詢時證述屬實（見警卷第5-6頁），復有贓物
    領據、責付保管單、嘉義林區管理處奮起湖工作站被害材積
    明細表各1份、現場照片4張及森林被害告訴書1份等附卷可
    稽（見警卷第10-11、13-15頁、本院卷第31頁），另有絞鏈
    1具、鋼索1條及手鋸1支扣案可資佐證，是依上揭補強證據
    已足資證明被告於本院所為之任意性自白，核與事實相符，
    本件事證明確，被告之犯行堪予認定。
二、論罪科刑部分：
  (一)按森林係指林地及其群生竹、木之總稱。而所謂森林主產物
    ，依國有林林產物處分規則第3條第1款之規定，係指生立、
    枯損、倒伏之竹木及餘留之根株、殘材而言。是森林主產物
    ，並不以附著於其生長之土地，仍為森林構成部分者為限，
    尚包括已與其所生長之土地分離，而留在林地之倒伏竹、木
    、餘留殘材等。至其與所生長土地分離之原因，究係出於自
    然力或人為所造成，均非所問。他人盜伐後未運走之木材，
    仍屬於林地內之森林主產物。森林法第50條所定竊取森林主
    、副產物之竊取云者，即竊而取之之謂，並不以自己盜伐者
    為限，縱令係他人盜伐而仍在森林內，既未遭搬離現場，自
    仍在管理機關之管領力支配下，如予竊取，仍為竊取森林主
    產物，應依森林法之規定論處（最高法院93年台上字第860
    號判例意旨參照）。次按森林法第50條第1項所載併科贓額
    2倍以上5倍以下之罰金，其贓額之計算，以原木山價為準，
     不以交易價格之市價為準，如係已就贓物加工或搬運者，
    自須將該項加工與搬運之費用，扣除計算（最高法院47年台
    上字第1095號判例、81年度台上字第1758號判決意旨參照）
    。
  (二)核被告所為，係犯森林法第52條第1項第6款之竊取森林主產
    物，為搬運贓物，使用車輛罪。至被告竊取森林主產物，攜
    帶兇器並以之為行竊工具，雖亦同時構成森林法第50條之竊
    取森林主產物罪，原應依刑法第321條第1項第3款攜帶兇器
    竊盜罪論處，惟森林法第52條第1項第6款規定為同法第50條
    之特別規定，仍應優先適用重法之森林法第52條第1項第6款
    之規定論罪（最高法院96年度台非字第65號判決意旨參照）
    ，檢察官認2罪應論以想像競合犯，尚有未合。被告前因竊
    盜等案件，經臺灣高等法院臺南分院以96年度上易字第183
    號判決，判處有期徒刑3月、1年10月確定；因毒品危害防制
    條例等案件，經臺灣雲林地方法院以96年度訴字第41號判決
    ，判處應執行有期徒刑1年確定，並經減刑裁定應執行有期
    徒刑6月確定，上揭數罪經裁定為應執行有期徒刑2年2月確
    定，於97年12月17日執行完畢，其受徒刑之執行完畢後，5
    年以內故意再犯本件有期徒刑以上之罪，為累犯，應依刑法
    第47條第1項規定加重其刑。
  (三)爰審酌被告國小畢業之智識程度，為牟取不法所得竊取之犯
    罪動機，危害自然生態及森林資源，減損森林涵養水源、孕
    育萬物功能，所竊取牛樟木之價值，及被告犯後坦承犯行等
    一切情狀，量處如主文所示之有期徒刑。查本件牛樟木8塊
    之材積0.47立方公尺，被害價格即山價44,596元，有嘉義林
    區管理處大埔事業區第221林班盜伐木國有林產物被害價金
    查定書1紙在卷可參（見本院卷第46頁），是牛樟木8塊價格
    44,596元，應可認定，依森林法第52條之規定，爰一併諭知
    被告併科3倍即133,788元罰金，並諭知易服勞役之折算標準
    。扣案之絞鏈1具、鋼索1條及手鋸1支，分係被告所有供犯
    罪所用或供犯罪預備之物，業據被告於本院審理時供承在卷
    （見本院卷第59頁），爰依刑法第38條第1項第2款宣告沒收
    。
據上論斷，應依刑事訴訟法第273條之1第1項、第299條第1項前
段，森林法第52條第1項第6款，刑法第11條前段、第47條第1項
、第42條第3項前段、第38條第1項第2款，判決如主文。
本案經檢察官郭志明到庭執行職務。
中    華    民    國   100    年    2     月    25    日
                    刑事第二庭  法  官  卓春慧
以上正本證明與原本無異。
如不服本判決應於收受判決後10日內向本院提出上訴書狀，並應
敘述具體理由；其未敘述上訴理由者，應於上訴期間屆滿後20日
內向本院補提理由書（均須按他造當事人之人數附繕本）「切勿
逕送上級法院」。告訴人或被害人如對於本判決不服者，應具備
理由請求檢察官上訴，其上訴期間之計算係以檢察官收受判決正
本之日期為準。
中    華    民    國   100    年    2     月    25    日
                                書記官  李玫娜
附錄本案論罪科刑法條全文：
森林法第52條：
竊取森林主、副產物而有左列情形之一者，處6月以上5年以下有
期徒刑，併科贓額2倍以上5倍以下罰金：
一  於保安林犯之者。
二  依機關之委託或其他契約，有保護森林義務之人犯之者。
三  於行使林產採取權時犯之者。
四  結夥二人以上或僱使他人犯之者。
五  以贓物為原料，製造木炭、松節油、其他物品或培植菇類
    者。
六  為搬運贓物，使用牲口、船舶、車輛，或有搬運造材之設備
    者。
七  掘採、毀壞、燒燬或隱蔽根株，以圖罪跡之湮滅者。
八  以贓物燃料，使用於礦物之採取，精製石灰、磚瓦或其他物
    品之製造者。
前項未遂犯罰之。
第1項第5款所製物品，以贓物論，沒收之。